【裁判字號】    95,易,1390
【裁判日期】    950922
【裁判案由】    詐欺
【裁判全文】
臺灣臺中地方法院刑事判決              95年度易字第1390號
被      告  乙○○
上列被告因詐欺案件，經檢察官提起公訴（九十五年度偵緝字第
七六一號），本院判決如下：
    主    文
乙○○無罪。
    理    由
一、公訴意旨略以：被告梅鳳因缺錢花用，見報上載有「辦門號
    送現金」之廣告，雖預見一般人收購他人申辦之行動電話門
    號使用常與財產犯罪密切相關，且取得他人行動電話門號之
    目的往往在於掩飾犯行不易遭人追查，又對於提供行動電話
    門號雖無引發他人萌生犯罪之確信，但仍以縱若有人持以犯
    罪亦無違反其本意之幫助犯意，將其於民國91年7月31日，
    向泛亞電信股份有限公司所申請使用之門號0000000000號行
    動電話，以1個門號5、6000元之代價，提供予姓名年籍均不
    詳之男子使用。嗣該男子或其同夥即共同意圖為自己不法之
    所有，於91年8月20日，以不詳之電話傳輸簡訊至甲○○所
    使用之門號0000000000號行動電話，其內容為「建勝資訊科
    技週年慶通訊好禮，恭喜本電話用戶為5獎現金新台幣（下
    同）80,000元得主，速洽客服新登記確認，免付費專線0000
    000 000 ，詳情查閱聯合報」等語。待甲○○去電接洽，對
    方表示需先繳16,000元之稅金。致甲○○不疑，即至台北市
    第九信用合作社松山分社所設置之自動提款機前，依對方指
    示操作按鍵，結果發現其帳戶因此匯出178,727 元，且沒有
    所謂獎金64,000元入帳。經甲○○以電話向對方聯絡，自稱
    鄭主任、高科長等人又陸續以00 00000000 、00000000、
    000 00000 、0000000000、0000000000等電話，與甲○○聯
    絡，告稱必須參加香港公司臨時會員才可取得獎金，且前述
    之扣款才會全數退還，並以欲成為會員需繳交會員費、彩金
    權益金、佣金手續費等，詐騙甲○○多次匯款共4,166, 727
    元進該詐欺集團所指示之帳戶內。迨至91年9 月20日，甲○
    ○均未接獲中獎金額，始知受騙，因認被告涉犯刑法第三百
    三十九條詐欺取財罪之幫助罪嫌。
二、按犯罪事實應依證據認定之，無證據不得認定犯罪事實；不
    能證明被告犯罪者，應諭知無罪之判決，刑事訴訟法第一百
    五十四條第二項、第三百零一條第一項分別定有明文。又認
    定不利於被告之事實，須依積極證據，苟積極證據不足為不
    利於被告事實之認定時，即應為有利於被告事實之認定，更
    不必有何有利之證據；認定犯罪事實所憑之證據，雖不以直
    接證據為限，間接證據亦包括在內，然而無論直接或間接證
    據，其為訴訟上之證明，須於通常一般之人均不致有所懷疑
    ，而得確信其為真實之程度者，始得據為有罪之認定，倘其
    證明尚未達到此一程度，而有合理性之懷疑存在時，即無從
    遽為有罪之確信，最高法院分別著有三十年上字第八一六號
    判例及七十六年臺上字第四九八六號判例可資參照。再者，
    刑事訴訟法第一百六十一條已於九十一年二月八日修正公布
    ，其第一項規定：檢察官就被告犯罪事實，應負舉證責任，
    並指出證明之方法。因此，檢察官對於起訴之犯罪事實，應
    負提出證據及說服之實質舉證責任。倘其所提出之證據，不
    足為被告有罪之積極證明，或其指出證明之方法，無從說服
    法院以形成被告有罪之心證，基於無罪推定之原則，自應為
    被告無罪判決之諭知（最高法院九十二年臺上字第一二八號
    判例參照）。
三、公訴人指稱被告涉犯幫助詐欺取財罪嫌，無非係以被告曾出
    售所辦之行動電話門號0000000000供詐欺集團使用，而被害
    人甲○○指訴曾依簡訊內容去電與詐欺集團聯絡，而遭詐騙
    等情，為其論據。訊據被告固承認其曾出售所申辦之000000
    0000號行動電話門號予他人使用，以換取現金之事實，惟堅
    決否認涉有上開犯行，辯稱：伊並不知道購買該門號之人，
    會利用該門號去詐騙別人，伊並無幫助詐欺之犯意等語。
四、經查：
  (一)被害人甲○○依上開詐欺集團之指示而匯款之事實，有交易
    明細表為憑，惟此僅足以證明甲○○確有遭詐欺乙情，並不
    足以證明被告有幫助詐欺甲○○之行為。而被告縱有出售其
    所申辦之0000000000行動電話門號予他人使用，若該門號並
    非供本件詐欺集團用以詐欺犯罪使用，自難遽論被告有何幫
    助詐欺之犯行，其理至明。
  (二)依起訴書所載及被害人於調查局指述之事實可知，上開詐欺
    集團係分別以（02）00000 000 、（02）00000000、（02
    ）00000000、（02）000 00000 、0000000000及0000000000
    等6 支電話門號與被害人聯絡，以行使其詐騙行為，並非以
    被告所申辦之0000 000000 為詐騙行為。復參諸卷內所附之
    通話明細表、通話紀錄單及雙向通聯資料查詢顯示，被告所
    出售之0000 000000 門號，並未見有與上開（02）0000 0
    000 、（02）00000000、（02）00000000、（02）000000
    00、0000000000及0000000000等6 支門號之通聯紀錄，實難
    遽認上開詐騙集團有使用0000 000000 門號實施詐騙之行為
    。其中雖有0000 000000 門號與（04）00000000門號密集通
    聯之資料，而（04）00000000門號亦有與（02）00000000通
    話之紀錄，惟參酌被害人之指述及上開通話明細報表所示，
    上開詐騙集團係分別於91年8 月20日15時20分許與91年8 月
    21 日13 時5 分許，利用（02）00000000與被害人聯絡，而
    此二時間點，亦未見（02）00000000門號有與（04）000000
    00 門 號通聯之紀錄，復經本院依職權向中華電信股份有限
    公司臺北北區營運處及臺中營運處查詢，經函覆無法判定（
    02 ）00000000 門號被設定轉接至（04）00000000門號，及
    （04）00000000門號被設定轉接至0000 000000 門號等情，
    此分別有該二營運處之函文附卷可稽，準此，實無從認定被
    告所出售之0000000000門號與上開供詐騙之6 支電話門號，
    有何設定轉接之行為。
五、本件依卷內資料及檢察官之舉證，並不足以證明被告出售之
    上開門號，業經前開詐欺集團供詐欺犯罪使用，此外，本院
    復查無其他積極證據，足資證明被告確有幫助詐欺被害人甲
    ○○之行為，自難遽論被告有何幫助詐欺取財之犯行。準此
    ，本件既不能證明被告有公訴人所起訴幫助前開詐欺集團詐
    欺甲○○之犯行，依首揭說明，自應為無罪之諭知。
據上論斷，應依刑事訴訟法第三百零一條第一項，判決如主文。
中    華    民    國    95    年    9     月    22    日
                  刑事第十五庭  審判長法  官  曾佩琦
                                      法  官  陳如玲
                                      法  官  蔡美華
上正本證明與原本無異。
如不服本判決，應於送達後十日內向本院提出上訴狀（須附繕
本），上訴於台灣高等法院台中分院。
                                書記官  劉家瑜
中    華    民    國    95    年    9     月    22    日


司法院資訊處製作；財團法人民間司法改革基金會備份。
